最高法院刑事判決　　　　　　　　　 111年度台上字第3026號
上　訴　人　AE000-A109222A（人別資料及住所均詳卷）
選任辯護人　林君鴻律師
　　　　　　林育瑄律師
上列上訴人因家暴妨害性自主等罪案件，不服臺灣高等法院中華
民國111 年4月26日第二審判決（111年度侵上訴字第28號，起訴
案號：臺灣新竹地方檢察署109 年度偵字第8784號），提起上訴
，本院判決如下：
    主  文
上訴駁回。
    理  由
一、按刑事訴訟法第377 條規定，上訴於第三審法院，非以判決
    違背法令為理由，不得為之。是提起第三審上訴，應以原判
    決違背法令為理由，係屬法定要件。如果上訴理由書狀並未
    依據卷內訴訟資料，具體指摘原判決不適用何種法則或如何
    適用不當，或所指摘原判決違法情事，顯與法律規定得為第
    三審上訴理由之違法情形，不相適合時，均應認其上訴為違
    背法律上之程式予以駁回。至原判決有無違法，與上訴是否
    以違法為理由，係屬二事。本件原判決認定上訴人AE000-A1
    09222A有其事實欄㈠、㈡、㈢所載對未滿18歲之少年B 女
    （民國92年8月生，姓名詳卷）乘機性交3次之犯行，因而撤
    銷第一審之科刑判決，改判仍論處上訴人成年人故意對少年
    乘機性交3 罪之罪刑（各處有期徒刑3年2月，並定應執行刑
    為有期徒刑3 年10月），已詳敘其認定犯罪事實所憑之證據
    及理由。
二、是否適用刑法第59條酌減其刑，乃實體法上賦予法院得為自
    由裁量之事項；且刑法第59條之酌量減輕其刑，必於犯罪之
    情狀，在客觀上足以引起一般同情，認為即予宣告法定最低
    度刑期，猶嫌過重者，始有其適用。原判決已敘明上訴人明
    知B 女於案發時係少年，竟不思保護照顧，為滿足一己私慾
    ，對B 女為乘機性交行為，嚴重悖於家庭倫常，敗壞社會風
    紀，所為不僅造成B 女內心留下難以磨滅之陰影、影響其對
    性之正確認識，亦對其人格正常發展及其家庭間之相處關係
    造成嚴重影響，情節非輕，且上訴人多次對B 女為乘機性交
    犯行，顯非一次性偶然犯罪，至上訴人雖已向B女道歉，B女
    亦表達不追究願意原諒上訴人之意，惟此尚難以彌補B 女受
    侵害之身心健康與人格發展，況對於身心尚未成熟之少年的
    保護，具有法益上之重要性及普世價值，綜合考量上訴人上
    揭犯罪情狀，其所為並無特殊之原因與環境，非得為本案犯
    罪不可之窘迫堪憐情狀，在客觀上不足以引起一般人之同情
    ，並無適用刑法第59條規定酌減其刑之餘地。經核於法尚無
    不合。上訴意旨以上訴人並非以強暴脅迫之手段，其並已向
    B 女道歉，得到B女的原諒，正努力修復B女受害之影響，兩
    人關係逐漸修復中，原判決未考慮修復式正義之精神而不適
    用刑法第59條減刑，有不適用法則之違法云云，自係無視於
    原判決已為之說明，對於原審量刑職權之適法行使，執詞爭
    論，尚非合法之第三審上訴理由。
三、對於受2 年以下有期徒刑科刑之被告，宣告緩刑，須符合刑
    法第74條第1項第1款或第2款規定之要件，而同法第74條第1
    項第2 款規定，前因故意犯罪受有期徒刑以上刑之宣告，執
    行完畢或赦免後，5 年以內未曾因故意犯罪受有期徒刑以上
    刑之宣告者，始得宣告緩刑，其所謂「5 年以內未曾因故意
    犯罪受有期徒刑以上刑之宣告」，係指後案宣示判決之時，
    而非後案犯罪之時，資為緩刑宣告之判斷基準。原判決以上
    訴人於106 年5至8月間故意再犯本件有期徒刑以上之罪，均
    係在所犯前案於102 年4月30日縮刑期滿執行完畢5年以內，
    故依法不得為緩刑宣告，作為撤銷第一審判決的理由之一（
    見原判決第6 頁第11至14行），此部分論述固有違誤，惟上
    訴人所為之上揭犯行，既均不適用刑法第59條之規定酌減其
    刑，則其所犯兒童及少年福利與權益保障法第112條第1項前
    段、刑法第225條第1項成年人故意對少年犯乘機性交罪之法
    定刑及3罪所定之執行刑，顯然均已逾有期徒刑2年，核與刑
    法第74條第1 項緩刑之前提要件有違，自不得為緩刑之諭知
    。上訴意旨指摘原判決混淆刑法累犯與緩刑所規定「5 年」
    之認定基準，適用法則有所違誤云云，雖有理由，然原判決
    此部分之瑕疵，於判決之結果並無影響，無足為上訴第三審
    之適法理由。
四、綜上，上訴人之上訴違背法律上之程式，應予駁回。
據上論結，應依刑事訴訟法第395條前段，判決如主文。
中    華    民    國   111    年    7     月    7     日
                  刑事第三庭審判長法  官  徐  昌  錦  
                                  法  官  林  海  祥  
                                  法  官  江  翠  萍  
                                  法  官  侯  廷  昌  
                                  法  官  林  恆  吉  
本件正本證明與原本無異
                                  書記官
中    華    民    國   111    年    7     月    11    日